臺灣新竹地方法院民事判決　九十年度竹簡字第二○八號
　　原　　　告　新竹國際商業銀行股份有限公司
　　法定代理人　戊○○
　　送達代收人　丙○○
　　訴訟代理人　徐佩君
　　　　　　　　張泰峰
　　　　　　　　己○○
　　送達代收人　丁○○
　　被　　　告　乙○○
右當事人間請求返還消費借貸款事件，本院判決如左：
    主      文
被告應連帶給付原告新台幣肆拾陸萬肆仟捌佰貳拾壹元，並自民國八十九年二月十九
日起至清償日止按年息百分之十二計算之利息，及自八十九年三月十九日起至清償日
止，六個月以內者，按上開利率百分之十，逾六個月者，按上開利率百分之二十計算
之違約金。
訴訟費用由被告等連帶負擔。
    事      實
壹、原告方面：
一、聲明：如主文第一項所示。
二、陳述略稱：
    被告王古德（即甲○○）邀其餘被告己○○、乙○○為連帶保證人，於民國八十
    八年十一月十五日（起訴書誤載為八十八年十一月十八日）向原告借款新台幣（
    下同）五十萬元，約定應自八十九年十一月十八日起至九十一年十一月十八日止
    分期清償，利息按年息百分之十二計算，逾期違約金，於逾六個月以內者，按上
    開利率百分之十，逾六個月者，按上開利率百分之二十計算，如逾期不履行視為
    全部到期。被告王古德僅清償至八十九年一月二十九日止之本息，尚欠本金四十
    六萬四千八百二十一元未為清償。原告本於借貸關係及保證契約，訴請被告等連
    帶清償借款及按約定利率計算之利息及違約金。
三、證據：提出借據（含借款約定條款）、放款客戶往來明細、催收款項客戶往來明
    細（以上皆影本）各乙紙為證，並請求訊問證人周佩茹。
貳、被告方面：
一、被告王古德、乙○○未於言詞辯論期日到場，亦未提出書狀作何聲明或陳述。
二、被告己○○部分：
（一）聲明：原告之訴駁回。
（二）陳述：被告王古德為被告己○○之雇主，被告己○○並未到原告營業處簽名對
      保擔任本件借款之連帶保證人。本件借款上「己○○」之印文雖為被告己○○
      所有之印章蓋印，但該印章原放置在公司抽屜內預於隔日向台新銀行借款所用
      ，卻於翌日遺失等語。
（三）證據：提出信用卡簽帳單存根、出貨單客戶聯、普利擎汽車維修明細單、中國
      信託商業銀行存入憑證、中國信託商業銀行信用卡影本、台灣土地銀行信用卡
      影本、合作金庫頭份分行存摺影本、郵政存簿頭份分行存摺影本各乙紙及中國
      信託銀行繳款存根二紙為證，並請求鑑定簽名筆跡。
    理      由
壹、程序部分：
一、本件依兩造所定之約定條款第十四條，已合意由本院為第一審管轄法院，本院自
    有管轄權。
二、被告王古德、乙○○歷次審理期日均未到場，被告己○○未於最後言詞辯論期日
    到場，查均無民事訴訟法第三百八十六條所列各款情形，依原告聲請，由其一造
    辯論而為判決。
貳、實體部份：
一、原告主張被告王古德邀其餘被告己○○、乙○○為連帶保證人，向其借款五十萬
    元，未按期清償，尚欠四十六萬四千八百二十一元之事實，已經提出借據（含借
    款約定條款）、放款客戶往來明細、催收款項客戶往來明細（以上皆影本）各乙
    紙為證，且被告王古德、乙○○均未到場爭執。被告己○○固不否認借據上之印
    文為真正，然否認曾簽名並擔任本件借款之連帶保證人，辯稱，其受僱於王古德
    ，印章是放在公司內遺失云云。經查：
（一）按印章由本人或有權使用人使用為常態，被人盜用為變態。證明書上所蓋被上
      訴人之印章既為真正，倘被上訴人不能舉證證明其係被人盜用，依民事訴訟法
      第三百五十八條規定，該證明書即應推定為真正最高法院七十四年度台上字第
      四六一號著有裁判可參。
（二）查本件借據上「己○○」簽名部分，被告己○○否認為其所親為，但印文部分
      被告己○○則不否認為真正，故被告己○○主張印文遭人盜用，應就遭人盜用
      之變態事實為舉證，然被告己○○就盜用之事實並未能舉證以實其說。又被告
      己○○雖請求鑑定借據之簽名並非其所親簽，而主張到場對保者並非其本人，
      並提供部分簽名樣本供鑑定。然經本院送內政部警政署刑事警察局鑑驗，因本
      件借據上被告己○○之筆跡有做作之虞，且與提供比對之字跡書寫方式不同，
      無法鑑定，有該局九十一年十一月二十日（九十）刑鑑字第二一五八五三號函
      在卷可稽。又經被告己○○再聲請調閱多種被告己○○簽名之文件送鑑定，因
      無法確認比對資料中何種文字為被告己○○所親簽，而無法鑑定，又為內政部
      警政署刑事警察局以九十一年一月二十一日（九十）刑鑑字第九七三九號函退
      回，有該函附卷可參。本院因而通知被告己○○到庭確認比對之字跡，然被告
      己○○多次通知均未到庭確認比對資料內之筆跡何者為其所親書，以致無法進
      行筆跡比對鑑驗。是被告己○○所舉之證明方法，既因其自身之原因無法無法
      進行調查，則應認被告己○○未盡此部分之舉證責任。反之，本件借款借據印
      文既為真正，且被告己○○並無法未舉證印文遭人盜用之事實，而借據係由證
      人周佩茹對保手續，證人於本院審理時證述，本件借款雖因時間太久無法記得
      被告己○○是否親自前往對保，但依原告公司之規定連帶保證人本人需帶本人
      身分證、印章來本行辦理對保手續受，對保行員才會在對保欄內簽名蓋章等語
      ，有本院九十年十二月十三日言詞辯論筆錄在卷可參。經核對本件借據之對保
      欄確實有證人之簽章及日期註記，核與證人之證述相符。衡以金融機關放款時
      ，連帶保證人關乎金融機關放款後能否回收所貸出金額之要件之一，與擔保品
      之用意相同，故金融機關為確實對連帶保證人之各項條件為審查，並確認其是
      否有充任保證人之意思，而有對保手續，金融機關實不至於放任他人冒充保證
      人，如放任他人冒充保證人即可能造成日後追償貸款之困難，反而對金融機關
      不利。故證人證述依其在對保欄之簽章、註繼日期，應可推認被告己○○有到
      場對保等語，應可採信。綜上，被告己○○辯稱其非本件之連帶保證人云云，
      尚非可採。因之，原告主張被告王文德為本件借款人、被告乙○○、己○○為
      本件借款之連帶保證人，應就本件借款負連帶清償責任之事實，堪信為真。原
      告本於借貸關係及保證契約，訴請被告等連帶清償借款及按約定利率計算之利
      息及違約金，即屬正當，應予准許。
參、據上論斷，原告之訴有理由，依民事訴訟法第三百八十五條第一項前段、第八十
    五條第二項，判決如主文。
中　　　華　　　民　　　國　　九十一　　年　　　五　　　月　　三十一　　日
                                  臺灣新竹地方法院民事第一庭
~B法　　　官　黃珮禎
右為正本係照原本作成。
如對本判決上訴，須於判決送達後二十日內向本院提出上訴狀。
~B法院書記官　彭連喜
中　　　華　　　民　　　國　　九十一　　年　　　五　　　月　　二十七　　日
